【裁判字號】    98,消債更,91
【裁判日期】    980825
【裁判案由】    更生程序
【裁判全文】
臺灣嘉義地方法院民事裁定            98年度消債更字第91號
聲  請  人
即  債務人  甲○○
上列當事人聲請消費者債務清理事件，本院裁定如下：
    主  文
聲請人甲○○（身分證統一編號：Ｚ000000000號）自民國九十八
年八月二十五日下午二時起開始更生程序。
本件命司法事務官進行本件更生程序。
    理  由
一按債務人不能清償債務或有不能清償之虞者，得依本條例所定
  更生程序，清理其債務。債務人無擔保或無優先權之債務總額
  未逾新臺幣（下同）1,200萬元者，於法院裁定開始清算程序
  或宣告破產前，得向法院聲請更生。債務人對於金融機構因消
  費借貸、自用住宅借款、信用卡或現金卡契約而負債務，在聲
  請更生或清算前，應提出債權人清冊，以書面向最大債權金融
  機構請求協商債務清償方案，並表明共同協商之意旨。自愛物
  人提出協商請求之翌日起逾30日不開始協商，或自開始協商之
  翌日起逾90日協商不成立，債務人得逕向法院聲請更生。又法
  院開始更生程序之裁定，應載明其年、月、日、時，並即時發
  生效力。法院裁定開始更生或清算程序後，得命司法事務官進
  行更生或清算程序，必要時得選任律師、會計師或其他適當之
  自然人或法人一人為監督人或管理人，消費者債務清理條例第
  3條、第42條第1項、第151條第1項、第153條、第45條第1項、
  第16條第1項分別定有明文。
二本件聲請意旨略以：債務人目前債務3,424,986元，有不能清
  償債務情事，於消費者債務清理條例施行後，曾以書面向最大
  債權金融機構台新國際商業銀行股份有限公司（台新銀行）請
  求共同協商債務清償方案，但協商不成立，又債務人無擔保或
  無優先權之債務總額未逾1,200萬元，復未經法院裁定開始清
  算程序或宣告破產，爰聲請更生。
三經查：
(一)債務人於消費者債務清理條例施行後，曾以書面向最大債權銀
  行台新銀行請求共同協商債務清償方案，而協商不成立等情，
  業據債務人提出債權人清冊、前置協商不成立通知書為證，並
  有台新銀行98年6月2日函在卷可稽，是債務人據以聲請更生，
  符合前揭前置協商程序之規定。
(二)債務人97年度每月收入15,000元、補助6,796元，又現每月收
  入15,000元，為債務人所自陳。又依稅務電子閘門財產所得調
  件明細表所示，債務人並無高於此金額之收入，是債務人上開
  主張，應非無據。另債務人主張其每月需支出膳食費5,000元
  、健保費659元。然參酌消費者債務清理條例之立法目的，乃
  在使陷於經濟上困境之消費者，得藉由更生或清算程序，清理
  債務，以妥適調整其與債權人之權利義務關係，並非幫助債務
  人保持其舊有之生活水平，故債務人果有不能清償債務或有不
  能清償之虞等情事，其生活程度自應受相當之限制，否則對債
  權人即屬不公。準此，債務人之膳食費，應以每月4,500元為
  必要。另債務人每月支出健保費659元，業據提出全民健康保
  險保險費及滯納金欠費分期繳納申請書為憑，應屬可採，故合
  計債務人每月必要支出為5,159元。
(三)債務人前向台新銀行請求協商，經台新銀行提供二階段還款方
  案，第一階段月付5,000元乙節，有台新銀行96年6月2日函可
  證。又債務人之原債權人萬泰商業銀行股份有限公司已將其對
  債務人之債權讓與萬榮行銷顧問股份有限公司（下稱萬榮公司
  ），且萬榮公司已向臺灣彰化地方法院（下稱彰化地院）聲請
  執行債務人之財產，經彰化地院核發扣押命令，扣押債務人每
  月薪資3分之1乙節，亦經本院調取彰化地院97年度執字第4747
  號卷核閱無訛。另債務人之原債權人中華商業銀行股份有限公
  司亦將其債權讓與翊豐資產管理有限公司（下稱翊豐公司），
  ，而萬榮公司、翊豐公司並非消費者債務清理條例第151條第1
  項所規定之金融機構，不符參與前置協商程序規定要件。從而
  ，債務人之收入15,000元扣除必要費用5,159元，再經萬榮公
  司執行扣款3分之1後，所餘顯不足以清償上開協商金額，是債
  務人主張其不能清償乙節，應屬有據。
(四)此外，又查無債務人有消費者債務清理條第6條第3項、第8條
  或第46條各款所定應駁回更生聲請之事由存在，則債務人向本
  院聲請更生，應屬有據，並依首開規定命司法事務官進行本件
  更生程序，爰裁定如主文。
中    華    民    國    98    年    8    月    25     日
                  民事第二庭    法  官  蘇雅慧
上為正本係照原本作成
本件不得抗告
本裁定已於98年8月25日下午2時公告。
中    華    民    國    98    年    8    月    25     日
                                書記官  劉昀匊


司法院資訊處製作；財團法人民間司法改革基金會備份。
